【裁判字號】    90,訴,942
【裁判日期】    900529
【裁判案由】    違反著作權法
【裁判全文】
臺灣臺中地方法院刑事判決                            九十年度訴字第九四二號
    公  訴  人  臺灣臺中地方法院檢察署檢察官
    被      告  甲  ○
右列被告因違反著作權法等案件，經檢察官聲請以簡易判決處刑（九十年度偵字第一
四八七號），本院臺中簡易庭認不宜以簡易判決處刑，移請本院刑事庭依通常程序審
理，本院判決如左：
    主  文
甲○以明知為侵害著作權之物而意圖營利而交付之方法侵害他人之著作權為常業，處
有期徒刑壹年陸月，緩刑肆年。
扣案之盜版遊戲光碟片肆仟參佰柒拾陸片均沒收。
    事  實
一、甲○係設在臺中市○○區○○街四十三號「峰哥電視遊樂器專賣店」之負責人，
    明知如附件一所示之「PS」設計圖等分別係日商新力電腦娛樂股份有限公司（以
    下簡稱新力公司）向我國經濟部中央標準局（已更名為智慧財產局）申請商標註
    冊登記而取得商標專用權，均仍在專用期間，用於各種遊戲光碟片，且其商標在
    電腦遊戲軟體業享有高知名度，均為相關大眾所共知之商標；又其明知何姓男子
    及綽號「阿亮」之不詳姓名男子持以兜售之遊戲光碟片，係他人擅自重製新力公
    司所發行之原版遊戲光碟之盜版品，而該等盜版光碟於使用電視遊樂器主機執行
    程式後，在電視螢幕上會分別出現前開「PS」等如附件一所示之商標圖樣，及「
    LICENSED BY SONY COMPUTER ENTERTAINMENT INC.」（中譯：由新力電腦娛樂股
    份有限公司授權）等英文字樣，且其包裝及外觀上有前開仿冒之「PS」等商標圖
    樣，均足以使消費大眾誤認該遊戲光碟係新力公司所生產發行；且其明知該盜版
    遊戲光碟中，有部分軟體內容（包括如附件二編號一至十六所示遊戲名稱之遊戲
    光碟片）分別係侵害新力公司、思奎爾股份有限公司（以下簡稱思奎爾公司）、
    卡波光股份有限公司（以下簡稱卡波光公司）、可樂美股份有限公司（以下簡稱
    可樂美公司）所開發而享有著作財產權之電腦程式著作遊戲軟體，甲○竟基於意
    圖營利之常業犯意，及意圖欺騙他人、行使偽造準私文書之概括犯意，以光碟片
    每片新台幣（下同）三十元之價格，向該何姓男子及綽號「阿亮」之男子購得盜
    版遊戲光碟片一批，並自民國八十九年四月間某日起，以每片五十元之價格，連
    續在上開「峰哥電視遊樂器專賣店」內販賣交付予不特定之顧客賺取差價牟利，
    並以該收入所得恃以為生，而以此方法侵害新力公司、思奎爾公司、卡波光公司
    、可樂美公司之電腦程式著作權，另侵害新力公司之商標權，並行使該偽造授權
    之私文書，足生損害於新力公司。嗣於八十九年九月十一日下午四時三十分許，
    經內政部警政署保安警察第二總隊第三大隊第一中隊在上開「峰哥電視遊樂器專
    賣店」查獲，扣得甲○所有之盜版遊戲光碟片四千三百七十六片。
二、案經新力公司、思奎爾公司、卡波光公司、可樂美公司委任陳和貴律師、傅文民
    律師、謝孟馨律師訴由內政部警政署保安警察第二總隊第三大隊移送臺灣臺中地
    方法院檢察署檢察官偵查後聲請以簡易判決處刑。
    理  由
一、訊據被告甲○固坦承於右揭時地販賣盜版遊戲光碟之事實，惟辯稱：伊不知這樣
    會違反著作權法及商標法之規定云云。經查：
（一）「商標之使用」係指為行銷之目的，將商標用於商品或其包裝、容器、標帖、
      說明書、價目表或其他類似物件上，而持有、陳列或散布，指定使用於同一商
      品或類似商品上，且須申請註冊，經主管機關核准後，方能取得專用權，商標
      法第二條、第六條及第二十一條定有明文。又若透過電磁作用，以遊樂器、光
      碟機、電腦主機之操作為媒介，於電視或電腦螢幕前出現商標圖樣，其標示型
      態足以使一般商品購買人認識其為表彰商品之來源者，解釋上應認屬於商標法
      第六條第一項所定之「商標之使用」，故若未經商標專用權人授權，而使用相
      同或近似於他人註冊商標圖樣於同一商品或類似商品上，應屬侵害他人之商標
      專用權。
（二）本件被告販賣仿冒遊戲光碟之事實，業據其供承不諱，復有盜版遊戲光碟片四
      千三百七十六片扣案可資佐證；又遊戲光碟名稱「實戰賽車」、「寶貝龍」等
      電腦遊戲軟體係新力公司於創作完成後，在日本與臺灣同步發行，有上開著作
      之首次發行日一覽表、進口報單、進貨單、出貨單、銷貨明細、發票等影本在
      卷可參，是其在我國得享有著作權之保護；且如附件一所示之各項商標，業經
      告訴人新力公司向我國經濟部中央標準局申請註冊在案，有經濟部中央標準局
      商標註冊證影本附卷可憑，上開商標經新力公司不斷以廣告或其他途徑向消費
      大眾介紹上開商標所表彰之商品，使上開商標廣為消費大眾所共知，並於市場
      上具有相當之佔有率，足見其生產商品所附加之商標均為相關大眾所共知之商
      標甚明，況該公司之商品於向我國申請註冊商標之前，即於其本國及世界各國
      風行多年，益徵上開商標確為相關大眾所共知之商標無訛；又查扣之遊戲光碟
      片，其於使用電視遊樂器主機執行程式時，會在電視畫面上顯現新力公司所有
      如附件一所示之商標圖樣，此有查獲時經取樣勘驗之照片、鑑定報告書附卷可
      稽；而此種將商標圖樣以電腦程式儲存於光碟片之商品上，再藉由電視遊樂器
      主機執行程式予以顯現之情形，依前揭說明，乃屬商標之使用無訛。再被告既
      係販售各類遊戲機及光碟，竟以每片光碟五十元之低價賣出，與新力公司等販
      售正品之價格相差數倍，足見其對所販賣扣案之光碟均為仿冒品一事，應知之
      甚詳。
（三）另按文書為意思表示之方法，文書既在表示一定之意思，自須以一定之方法表
      現，使人類之感官能知悉之，否則不符文書之涵義。其表現方法通常不外為文
      字、象形（及圖畫或圖樣）或符號，並附著於一定媒介之上。而刑法上所稱之
      文書，限於足以表彰法律上權利義務或事實證明，或足以產生法律上權利義務
      關係或事實之意思表示。刑法偽造文書罪所要保護者，為基於法律關係而制作
      之文書，亦即表彰某一法律關係、某一法律事實或達成某一法律目的而制作之
      文書。故在紙上或物品上之文字、符號、圖畫、照像，依習慣或特約，足以為
      表示其用意之證明者，及以錄音、錄影或電磁紀錄藉機器或電腦之處理所顯示
      之聲音、影像或符號，足以為表示其用意之證明者，依八十六年十月八日修正
      後刑法第二百二十條第一項、第二項之規定，均以文書論。本件被告所販賣之
      仿冒光碟片，若將之置於電腦遊戲主機固定位置內執行其程式，即會在電視螢
      幕上出現新力公司之英文名稱及授權文字（即「LICENSED BY SONY COMPUTER
      ENTERTAINMENT INC.」），此有現場勘驗之照片在卷可按，且告訴人就其遊戲
      主機及遊戲軟體商品所規劃設計之商標顯示方式，計有兩種，其一為由遊戲主
      機顯示商標，藉以表彰主機商品來源；其二為藉由遊戲光碟於執行遊戲程式時
      ，顯示該遊戲軟體之發行與設計公司之商標。於勘驗時，遊戲主機空機運作時
      ，固亦出現SNOY及圖（橘色菱形商標）與PlayStation商標，然如未放入遊戲
      光碟或所放非PlayStation遊戲系統之光碟，則並不顯示PS設計圖商標，及前
      述授權文句，足證前開仿冒光碟，確儲存有包含告訴人之商標及授權文句之程
      式，依前所述，即應該當刑法第二百二十條第二項之準文書。被告將仿冒光碟
      片交付予不特定人，藉由機器或電腦之處理，顯現前開準文書，足生損害於日
      商新力公司，應屬行使偽造準私文書之行為至明。
（四）綜上所述，本件事證明確，被告犯行堪以認定。
二、核被告所為，係犯商標法第六十三條之販賣仿冒商標商品罪及刑法第二百十六條
    、第二百十條、第二百二十條第二項之行使偽造準私文書罪。又被告明知係侵害
    他人著作權之物，意圖營利而交付，而侵害如事實欄所示之告訴人之著作權，係
    符合著作權法第八十七條第二款之規定，其又以之為常業，故應依同法第九十三
    條第三款、第九十四條之規定論以常業之罪。公訴人雖未就被告所犯行使偽造準
    私文書部分起訴，惟本院認此部分與公訴人已起訴經論罪之違反著作權法及商標
    法部分，有想像競合犯之裁判上一罪關係，為起訴之效力所及，本院自應併予審
    究，附此敘明。被告多次販賣仿冒遊戲光碟片，違反商標法及行使偽造準私文書
    之犯行，均時間緊接，犯罪構成要件相同，顯均係基於概括犯意為之，分別依連
    續犯之規定論以一罪，並加重其刑。被告以一常業販賣盜版遊戲光碟之行為而觸
    犯上開三罪，係一行為觸犯數罪名，為想像競合犯，應依刑法第五十五條之規定
    ，從情節較重之以販賣盜版遊戲光碟之常業罪處斷。爰審酌被告並無前科，有臺
    灣臺中地方法院檢察署刑案資料查註紀錄表可按，其犯罪之動機、目的、手段、
    生活狀況、智識程度、犯罪所生之損害及犯罪後態度等一切情狀，量處如主文所
    示之刑。查被告前未曾受有期徒刑以上刑之宣告，有上開刑案資料查註紀錄表可
    稽，因一時失慮，致罹刑章，經此教訓，當知所警惕，應無再犯之虞，本院認對
    被告所宣告之刑，以暫不執行為適當，爰併宣告緩刑四年，以啟自新。扣案之盜
    版遊戲光碟片四千三百七十六片，均係被告觸犯商標法第六十三條之罪所販賣之
    商品，應依商標法第六十四條之規定宣告沒收。
據上論斷，應依刑事訴訟法第四百五十二條、第二百九十九條第一項前段，商標法第
六十三條、第六十四條，著作權法第九十四條，刑法第十一條前段、第五十六條、第
二百十六條、第二百十條、第二百二十條第二項、第五十五條、第七十四條第一款，
判決如主文。
中      華      民      國        九十      年      五    月    二十九  日
                     臺灣臺中地方法院刑事第四庭
                                        法  官  卓  進  仕
右正本證明與原本無異。
如不服本判決，應於判決送達後十日內向本院提出上訴狀，上訴於臺灣高等法院臺中
分院（須附繕本）。
                                        書記官
中      華      民      國        九十      年      五    月    二十九  日
附錄本判決論罪科刑之法條：
著作權法第九十四條：
以犯第九十一條、第九十二條或第九十三條之罪為常業者，處一年以上七年以下有期
徒刑，得併科新台幣四十五萬元以下罰金。
著作權法第九十三條第三款
有左列情形之一者，處二年以下有期徒刑，得併科新臺幣十萬元以下罰金：
三、以第八十七條各款方法之一侵害他人之著作權者。
著作權法第八十七條第二款
有下列情形之一者，除本法另有規定外，視為侵害著作權或製版權：
二、明知為侵害著作權或製版權之物而散布或意圖散布而陳列或持有或意圖營利而交
    付者。
商標法第六十三條：
明知為前條商品而販賣、意圖販賣而陳列、輸出或輸入者，處一年以下有期徒刑、拘
役或科或併科新台幣五萬元以下罰金。
刑法第二百十六條
行使第二百十條至第二百十五條之文書者，依偽造、變造文書或登載不實事項或使登
載不實事項之規定處斷。
刑法第二百十條
偽造、變造私文書，足以生損害於公眾或他人者，處五年以下有期徒刑。


司法院資訊處製作；財團法人民間司法改革基金會備份。
